【裁判字號】    99,易,2350
【裁判日期】    991029
【裁判案由】    詐欺
【裁判全文】
臺灣板橋地方法院刑事判決              99年度易字第2350號
公  訴  人  臺灣板橋地方法院檢察署檢察官
被      告  戊○○
選任辯護人  簡文玉律師
上列被告因詐欺案件，經檢察官提起公訴（99年度偵字第1875號
），嗣因被告就被訴事實為有罪之陳述，本院告知被告簡式審判
程序之旨，並聽取當事人之意見後，裁定改由受命法官獨任依簡
式審判程序進行，判決如下：
    主  文
戊○○犯如附表所示之罪，共肆罪，各處如附表所示之刑。應執
行有期徒刑壹年拾月，如易科罰金，以新臺幣壹仟元折算壹日。
緩刑伍年。
    事  實
一、戊○○於民國96年9 月間（起訴書誤載為96年10月間），自
    任會首，邀集甲○○等人組成互助會，連會首共計25會，每
    會新臺幣（下同）2 萬元，會期自96年9 月1 日起（起訴書
    誤載為96年10月1 日起）至98年9 月1 日止，每月1 日下午
    1 時許，在臺北縣三峽鎮○○街25號開標，採內標制，底標
    2 千元，並自96年10月1 日起按月逐次開標。詎戊○○因其
    子積欠地下錢莊債務亟需解決，竟基於為自己不法所有之犯
    意，先後於97年11月1 日、同年12月1 日、98年2 月1 日、
    同年3 月1 日，利用會員未克前往投標、監督開標情形及會
    員間彼此不熟識之機會，均以電話向各活會會員佯稱由某活
    會會員得標，標息均為2500元之詐術，致使不知情之甲○○
    、己○○、壬○○、陳庚○、乙○○、詹麗華、辛○○、丙○○等活會會員陷於錯誤，而分別如數繳交當月應繳會款予
    戊○○，劉津妙藉此方式詐得如附表所示之合會金。嗣戊○○見已無法掩飾其資金缺口而於98年7 月1 日停止標會（起
    訴書誤載為98年6 月），事後並逃逸無蹤，甲○○、己○○
    、壬○○、陳庚○、乙○○、詹麗華、辛○○、丙○○、丁○○等會員發覺有異，查訪其他會員始悉上情。
三、案經甲○○、己○○、壬○○、陳庚○、乙○○、辛○○、
    丙○○、丁○○訴由臺灣板橋地方法院檢察署檢察官偵查起
    訴。
    理  由
壹、程序部分：按除被告所犯為死刑、無期徒刑、最輕本刑為三
    年以上有期徒刑之罪或高等法院管轄第一審案件者外，於第
    一次審判期日前之準備程序進行中，被告先就被訴事實為有
    罪之陳述時，審判長得告知被告簡式審判程序之旨，並聽取
    當事人、代理人、辯護人及輔佐人之意見後，裁定進行簡式
    審判程序，刑事訴訟法第273 條之1 第1 項定有明文。經核
    本件被告所犯係死刑、無期徒刑、最輕本刑為三年以上有期
    徒刑以外之罪，其於準備程序中就被訴事實為有罪之陳述，
    經法官告知簡式審判程序之旨，並聽取公訴人、被告及其辯
    護人之意見後，本院爰依首揭規定，合議裁定由受命法官獨
    任進行簡式審判程序，合先敘明。
貳、實體部分：
一、前揭事實，業據被告在本院審理時坦承不諱，並據告訴人甲○○、己○○、壬○○、陳庚○、乙○○、辛○○、丙○○
    、丁○○指述明確，且經證人藍李秀英、詹麗華於偵查中證
    述甚明。此外，復有上開互助會會單影本附卷可稽，足認被
    告任意性自白與事實相符。又按民間互助會已得標之死會會
    員，無論同組何一會員得標及其願出標金若干，均須繳納當
    期全額會款，縱為會首之被告施用詐術，以他會員名義冒標
    ，並向死會會員收取會款，因該等死會會員本負有繳納會款
    之義務，而非陷於錯誤而交付會首，自無構成詐欺取財罪可
    言。是被告詐取之金額範圍，應將其各期所得首會會款扣除
    ，而以每期開標時各活會會員繳納之會款為限。又遭被告冒
    標之會員均為被害人，其等因不知自己遭到冒標，於各期合
    會開標後，仍按活會會員身分繼續繳納活會會款，且遭冒標
    會員既從未標取會款，被告以其名義得標之行為效力並不因
    之當然及於本人，則該等會員僅名義上為死會會員，惟實際
    上其對於被告之權利，仍等同於其他名義上之活會會員，故
    該等會員實質上仍相當於活會會員，其於遭被告冒標後，仍
    按活會會員資格所繳納之會款，亦應計入被告詐騙之金額，
    是被告於附表所示之時間，以附表所示之標息，以上開方式
    詐取以上法計算之合會金如附表所示。從而，本件事證明確
    ，被告上開犯行均堪認定，應予依法論科。
二、核被告所為，均係犯刑法第339 條第1 項之詐欺取財罪。被
    告所犯4 次詐欺取財罪間，犯意各別，行為分殊，應予分論
    併罰。爰審酌被告之素行尚可，此有臺灣高等法院被告前案
    紀錄表在卷可查，惟衡其不知篤守信用，愛惜告訴人等對其
    之信任，其竟為圖一己之私，佯稱他人得標而詐取上開活會
    會員之會款，致告訴人等所受損失非輕，其所為自應受有相
    當程度之刑事非難，惟念其於審理時業與告訴人達成和解，
    且犯後能坦承犯行、態度良好等一切情狀，爰各量處如附表
    所示之刑及均諭知易科罰金之折算標準，併定應執行之刑。
    又被告為上開行為後，刑法第41條第8 項已於98年12月20日
    修正公布施行而明文規定：「第1 項至第4 項及第7 項之規
    定，於數罪併罰之數罪均得易科罰金或易服社會勞動，其應
    執行之刑逾6 月者，亦適用之。」則依刑法第2 條第1 項後
    段規定，行為後之法律有利於行為人，適用有利於行為人之
    法律，故本案數罪併罰宣告有期徒刑均得易科罰金，而定其
    應執行部分，雖已逾6 個月，仍應予以諭知易科罰金之折算
    標準，附此說明。又被告前未曾因故意犯罪受有期徒刑以上
    刑之宣告，有臺灣高等法院被告前案紀錄表一份可稽，因一
    時失慮，偶罹刑典，事後已坦承犯行，並與告訴人卓玉漢等
    人達成和解，且業依和解內容履行和解條件，此有和解會議
    紀錄影本、匯出匯款回條及本院99年10月11日審判筆錄在卷
    可憑，是被告深具悔意，經此刑之宣告後，應知警惕而無再
    犯之虞，本院因認暫不執行其刑為當，予以宣告緩刑，用啟
    自新。
據上論斷，應依刑事訴訟法第273 條之1 第1 項、第299 條第1
項前段，刑法第2 條第1 項後段、第339 條第1 項、第51條第5
款、第41條第1 段前段、第8 項、第74條第1 項第1 款，刑法施
行法第1 條之1 第1 項、第2 項前段，判決如主文。
本案經檢察官程秀蘭到庭執行職務。
中    華    民    國    99    年    10    月    29    日
                    刑事第一庭  法  官  李釱任
上列正本證明與原本無異。
如不服本判決，應於判決送達後10日內敘明上訴理由，向本院提
出上訴狀 (應附繕本) ，上訴於臺灣高等法院。其未敘述上訴理
由者，應於上訴期間屆滿後20日內向本院補提理由書「切勿逕送
上級法院」。
                                 書記官  張惠芳
中    華    民    國    99    年    10    月    29    日
附錄本案論罪科刑法條全文：
中華民國刑法第339條
意圖為自己或第三人不法之所有，以詐術使人將本人或第三人之
物交付者，處5年以下有期徒刑、拘役或科或併科1千元以下罰金
。
以前項方法得財產上不法之利益或使第三人得之者，亦同。
前二項之未遂犯罰之。
附表：
┌──┬──────┬─────┬─────┬──────────┬─────────────┐
│編號│ 冒名日期   │被冒標人  │標息（元）│詐得合會金金額（元）│   罪名及宣告刑           │
├──┼──────┼─────┼─────┼──────────┼─────────────┤
│ 1  │ 97年11月1日│其他不詳活│2,500     │17,500（25－14）  │戊○○意圖為自己不法之所有│
│    │            │會會員    │          │= 192,500           │，以詐術使人將本人之物交付│
│    │            │          │          │（第14次開標，連同會│，處有期徒刑陸月，如易科罰│
│    │            │          │          │  首取得標金之首會合│金，以新臺幣壹仟元折算壹日│
│    │            │          │          │  併計算為第15會，死│。                        │
│    │            │          │          │  會人數含會首計14會│                          │
│    │            │          │          │  ）                │                          │
│    │            │          │          │                    │                          │
│    │            │          │          │                    │                          │
├──┼──────┼─────┼─────┼──────────┼─────────────┤
│ 2  │ 97年12月1日│其他不詳活│2,500     │17,500（25－14）  │戊○○意圖為自己不法之所有│
│    │            │會會員    │          │= 192,500           │，以詐術使人將本人之物交付│
│    │            │          │          │（第15次開標，連同會│，處有期徒刑陸月，如易科罰│
│    │            │          │          │  首取得標金之首會合│金，以新臺幣壹仟元折算壹日│
│    │            │          │          │  併計算為第16會，但│。                        │
│    │            │          │          │  前期有冒標之情，活│                          │
│    │            │          │          │  會會數不遞減，死會│                          │
│    │            │          │          │  含會首會數計14會）│                          │
│    │            │          │          │                    │                          │
├──┼──────┼─────┼─────┼──────────┼─────────────┤
│ 3  │ 98年2月1日 │其他不詳活│2,500     │17,500（25－15）  │戊○○意圖為自己不法之所有│
│    │            │會會員    │          │= 175,000           │，以詐術使人將本人之物交付│
│    │            │          │          │（第17次開標，連同會│，處有期徒刑陸月，如易科罰│
│    │            │          │          │  首取得標金之首會合│金，以新臺幣壹仟元折算壹日│
│    │            │          │          │  併計算為第18會，但│。                        │
│    │            │          │          │  前有2 期冒標之情，│                          │
│    │            │          │          │  該2 期活會會數不遞│                          │
│    │            │          │          │  減，死會含會首會數│                          │
│    │            │          │          │  計15會）          │                          │
├──┼──────┼─────┼─────┼──────────┼─────────────┤
│ 4  │ 98年3月1日 │其他不詳活│2,500     │17,500（25－15）  │戊○○意圖為自己不法之所有│
│    │            │會會員    │          │= 175,000           │，以詐術使人將本人之物交付│
│    │            │          │          │（第18次開標，連同會│，處有期徒刑陸月，如易科罰│
│    │            │          │          │  首取得標金之首會合│金，以新臺幣壹仟元折算壹日│
│    │            │          │          │  併計算為第19會，但│。                        │
│    │            │          │          │  前有3 期冒標之情，│                          │
│    │            │          │          │  該3 期活會會數不遞│                          │
│    │            │          │          │  減，死會含會首會數│                          │
│    │            │          │          │  計15會）          │                          │
├──┴──────┴─────┴─────┴──────────┴─────────────┤
│附註：                                                                                      │
│一、詐得合會金金額之計算方式：（連同會首本會共25會－死會會員人數）×活會會員繳納會款（會款－│
│    標息）。                                                                                │
│二、被冒標之活會，因被告以其名義得標之行為效力並不因之當然及於本人，則該等會員僅名義上為死會│
│    會員，仍以活會會員繳納會款，故以活會計之。                                              │
└──────────────────────────────────────────────┘

司法院資訊處製作；財團法人民間司法改革基金會備份。
